【裁判字號】    95,訴,3595
【裁判日期】    951225
【裁判案由】    毒品危害防制條例
【裁判全文】
臺灣臺中地方法院刑事判決              95年度訴字第3595號
公  訴  人  臺灣臺中地方法院檢察署檢察官
被      告  甲○○
上列被告因違反毒品危害防制條例案件，經檢察官提起公訴（95
度毒偵字第3485號、第3589號），嗣經本院合議庭裁定由受命法
官獨任行簡式審判程序，本院判決如下：
     主    文
甲○○施用第一級毒品，處有期徒刑壹年，於刑之執行前，令入
相當處所，施以禁戒，其期間為壹年以下。扣案之分裝袋壹只、
注射針筒及分裝杓子各壹支均沒收。
     犯罪事實
一、甲○○前因施用毒品案件，經本院裁定送觀察勒戒後，認有
    繼續施用毒品之傾向，再經本院裁定送強制戒治，於民國92
    年6月1日強制戒治期滿執行完畢，經臺灣臺中地方法院檢察
    署檢察官以92年度戒毒偵字第233號不起訴處分確定。嗣又
    因施用毒品案件，經同署檢察官以93年度毒偵字第2321號向
    本院提起公訴，而為本院以93年度訴字第1805號判處有期徒
    刑8月確定。復再因施用毒品案件，經本院以94年度訴字第
    326 號判處有期徒刑10月、4月，並定其應執行刑為有期徒
    刑1年，該案嗣與其另犯之竊盜案件有期徒刑3月，再經檢察
    官聲請本院裁定應執行刑為有期徒刑1年2月，接續前揭有期
    徒刑8月之執行，甲○○於95年1月12日縮短刑期假釋出監，
    並於假釋期間內付保護管束，然甲○○於假釋期間內，再犯
    施用毒品案件，除前揭假釋經撤銷外（殘刑為有期徒刑7月
    又17日），另經同署檢察官以95年度毒偵字第1648號向本院
    提起公訴，經本院於95年6月23日（既判力最終點）以95年
    度訴字第1512號判處有期徒刑10月、8月，並定其應執行刑
    為有期徒刑1年4月，於95年7月24日確定（接續前述殘刑，
    預計至97年98月7日縮刑期滿）。詎甲○○仍不知警惕，於
    前揭強制戒治執行完畢釋放後5年內，基於施用第一級毒品
    海洛因之集合犯意，自95年6月24日某時起，至同年8月1日
    晚間6、7時止，在其位於臺中縣大雅鄉○○路110之1號住處
    內等處以將第一級毒品海洛因置於注射針筒內，再以水稀釋
    混合後，施打於身體血管之方式施用第一級毒品海洛因多次
    ，平均1天1次，並致成癮。嗣其1、於95年7月11日晚間9時
    20 分許，在臺中縣太平市○○路與溪州路口處，因形跡可
    疑，遇警攔檢時，為警發覺其右手有針孔注射痕跡，而疑其
    有施用毒品之情事，乃經其同意採集其尿液送驗呈嗎啡陽性
    反應，而予查獲；2、於95年8月2日晚間10時許，為警持本
    院所核發之搜索票，在其前址住處內查獲，並其所有供施用
    第一級毒品海洛因所用之分裝袋1只、注射針筒及分裝杓子
    各1支。
二、案經臺中市警察局、同局第三分局分別報請臺灣臺中地方法
    院檢察署檢察官偵查起訴。
     理  由
一、上揭事實，訊據被告甲○○於本院審理時坦承不諱，復有前
    揭查獲物品扣案可稽，且被告為警查獲所採集尿液，經送驗
    結果，呈嗎啡陽性反應，有詮昕科技股份有限公司95年7月
    19日編號第00000000號及95年8月17日編號第00000000號濫
    用藥物尿液檢驗報告各1份在卷可證，堪認被告上開不利於
    己之自白確與事實相符，足以採信。又被告前因施用毒品案
    件，經本院裁定送觀察勒戒後，認有繼續施用毒品之傾向，
    再經本院裁定送強制戒治，於92年6月1日強制戒治期滿獲釋
    放，有臺灣高等法院被告前案紀錄表各1份附卷足憑，其於
    強制戒治執行完畢獲釋5年內，再犯毒品危害防制條例第10
    條之罪，事證明確，被告犯行洵堪認定。
二、刑事法若干犯罪行為態樣，本質上原具有反覆、延續實行之
    特徵，立法時既予特別歸類，定為犯罪構成要件之行為要素
    ，則行為人基於概括之犯意，在密切接近之一定時、地持續
    實行之複次行為，倘依社會通念，於客觀上認為符合一個反
    覆、延續性之行為觀念者，於刑法評價上，即應僅成立一罪
    。學理上所稱「集合犯」之職業性、營業性、收集性或成癮
    性等具有重複特質之犯罪均屬之，例如經營、從事業務、收
    集、販賣、製造、散佈、成癮性所致之行為等行為概念者是
    。再按毒品危害防制條例第2條第2項規定，毒品依其成癮性
    、濫用性及對社會危害性分為四級，而海洛因具有成癮性，
    服用後會產生依賴性、耐藥性，並引起亢進性反應、慢性中
    毒、精神障礙、類似精神分裂症之錯覺、幻覺、妄想及伴有
    行動與性格異常等副作用，其劑量增大時，甚或會導致死亡
    ；而其慣用者，由於精神錯亂，更具有暴力攻擊及反社會行
    為等傾向，情況極為嚴重，尤以成癮性效果甚鉅，戒解不易
    ，乃該條例將之列為第一級毒品；復審酌施用第一級、第二
    級毒品者，實具有成癮之病患人格特質，初犯者，應先經觀
    察勒戒、強制戒治等療程，使初具有成癮性之行為人有戒斷
    之自新機會，同條例第20條遂規定初犯施用第一級、第二級
    毒品者，應先經觀察勒戒、強制戒治（即採觀察勒戒先行主
    義）。且施用毒品成癮者，應於刑之執行前，令入相當處所
    ，施以禁戒，刑法第88條第1項亦定有明文。由此觀之，對
    於施用第一級毒品者，立法者，已審究其係具有成癮之病患
    人格特質，而認其行為本質上即含有「成癮性」反覆為同一
    施用行為之意涵，因此本件被告雖有多次施用第一級毒品之
    犯行，仍應包括論以一罪，不得再以連續犯或數罪併罰方式
    處斷，即僅成立單一之施用第一級毒品罪。被告持有第一級
    毒品之低度行為，應為施用之高度行為所吸收，不另論罪。
    爰審酌被告前已有施用毒品之素行，經強制戒治及刑罰之執
    行後，仍無視於毒品對於自身健康之戕害及國家對於杜絕毒
    品犯罪之禁令，復有本件施用毒品犯行，顯見其沾染毒癮甚
    重，惟念其於本院審理中坦承犯行，尚具悔意，態度良好，
    且施用毒品乃成癮性之行為，行為人實具有成癮之病患人格
    特質，其犯罪心態與一般反社會性之刑事犯罪本質不同，容
    應以病人之角度為考量等一切情狀，量處如主文所示之刑。
    而扣案之分裝袋1只、注射針筒及分裝杓子各1支，係被告所
    有供其施用第一級毒品海洛因所用，業據被告陳明甚詳，自
    應依刑法第38條第1項第2款規定予以宣告沒收。
三、又按施用毒品成癮者，於刑之執行前令入相當處所，施以禁
    戒。前項禁戒期間為1年以下。但執行中認無繼續執行之必
    要者，法院得免其處分之執行。刑法第88條第1項、第2項分
    別定有明文。而查，施用第一級毒品行為本質上即具有「成
    癮性」反覆為同一施用行為之意涵，已如前述，且被告前曾
    金經觀察勒戒、強制戒治，並經法院多次科處刑罰執行後，
    卻仍再犯本案，亦如前述，本院審酌上情，認施用第一級毒
    品海洛因之成癮性效果甚鉅，戒解不易，此由被告屢次經觀
    察勒戒、強制戒治等治療及刑罰之執行，竟仍無法戒斷毒癮
    ，再犯本案，可資為證，併據此，足徵被告本身確亦已身染
    毒品成癮甚深，爰依上開規定，併予為被告應於刑之執行前
    令入相當處所，施以禁戒，其期間為1年以下之諭知。
據上論斷，應依刑事訴訟法第273條之1第1項、第299條第1項前
段，毒品危害防制條例第10條第1項，刑法第11條前段、第88 條
第1項、第2項、第38條第1項第2款，判決如主文。
本案經檢察官楊朝嘉到庭執行職務。
中    華    民    國    95    年    12    月    25    日
              刑事第14庭       法  官  林世民
以上正本證明與原本無異。
如不服本判決，應於收受送達後10日內向本院提出上訴書狀（應
附繕本）。
                               書記官  紀俊源
中    華    民    國    95    年    12    月    25    日
附錄論罪科刑法條：
毒品危害防制條例第10條第1項：
施用第一級毒品者，處6月以上5年以下有期徒刑。


司法院資訊處製作；財團法人民間司法改革基金會備份。
